臺灣高等法院民事判決　　　　　　　　　　　　　　九十二年度上易字第五四八號
　　上　訴　人　甲○○
　　被 上訴 人　乙○○
右當事人間請求清償債務事件，上訴人對於中華民國九十二年三月三十一日臺灣臺北
地方法院九十二年度訴字第五六二號第一審判決提起上訴，本院於九十三年十一月二
十三日言詞辯論終結，判決如左：
    主      文
上訴駁回。
第二審訴訟費用由上訴人負擔。
    事實及理由
一、被上訴人起訴主張：上訴人自民國八十六年一月十三日起陸續向被上訴人借款共
    新台幣（下同）七十萬元，迄未清償，為此本於借款返還請求權，請求上訴人給
    付七十萬元及自八十六年一月十三日起至清償日止，按年息百分之五計算之遲延
    利息等語（原審就利息部分駁回被上訴人自八十六年一月十三日起至九十二年二
    月十二日止之請求，其餘准許之；本金部分為上訴人全部敗訴之判決）。並聲明
    ：上訴駁回。
二、上訴人則以：上訴人未曾向被上訴人借款，上訴人之所以簽發卷附支票，係因被
    上訴人與上訴人自八十五年至八十八年間，同居時之支出花費云云，資為抗辯。
    並聲明：(一)原判決不利於上訴人部份廢棄。(二)廢棄部分，被上訴人第一審之訴駁
    回。
三、被上訴人主張上訴人向伊借款七十萬元之事實，業據其提出與其所述相符之支票
    八紙、退票資料查詢簡覆單暨退票理由單壹張各一紙、無摺存款三紙、借貸日期
    資料一份等影本為證（本院卷第一五六至一五八頁）。上訴人對被上訴人所提之
    上開證據形式上並不爭執，惟辯以兩造間原為同居關係，簽發系爭支票係為供兩
    造從八十五年到八十八年同居之日常生活花費所用云云。然查：
  (一)上訴人曾於原審法院另案九十一年訴字第四○三八號九十一年四月三十日言詞辯
    論時，當庭自陳「我與乙○○（即被上訴人）是男女朋友，我錢都是跟乙○○借
    的，不是跟高惠如借的，包括我之前提到的五十五萬二千元，我也是跟乙○○借
    的。」等語，業經本院依職權調閱原審九十一年度訴字第四○三八號訴外人高惠
    如請求上訴人甲○○清償債務卷宗核閱無訛，並有該言詞辯論筆錄影本附卷可稽
    ，且觀之該案訴外人高惠如所提支票八紙、退票資料查詢簡覆單暨退票理由單壹
    張各一紙、無摺存款三紙、借貸日期資料一份等影本皆與本案被上訴人所提出者
    相同，則上訴人向被上訴人借款五十五萬二千元之部分應堪認定。雖上訴人於本
    院辯稱其中八十六年三月四日、十月六日、一月五日各匯款十萬元、二萬元、三
    萬二千元部分係被上訴人向伊償還之前的借款云云，惟上訴人未提出任何證據以
    證實說，其嗣後翻異前詞，空言否認，所辯自不足採。
  (二)被上訴人另於本院提出借款明細表，並主張伊於八十五年十月五日及同年十一月
    三十日以無摺存款方式分別匯款十萬元及五萬五千元予上訴人，上訴人迄未返還
    等語。上訴人則承認確有收到該兩筆金額，惟辯稱該兩筆金額係上訴人以支票所
    交換之款項，並以該筆金額支付同居之生活費用，而非借款云云。上訴人既已自
    認收受上開兩筆金額，則依據舉證責任分配原則，應由上訴人對其所主張以支票
    交換該二筆款項之事實負舉證責任，惟上訴人對此亦無法提出任何證據以實其說
    ，是上訴人此部分所辯不足採。又被上訴人於原審起訴時係主張上訴人自八十六
    年一月十三日起陸續向伊借款七十萬元，雖其中十萬元及五萬五千元部分係於八
    十五年十月五日及同年十一月三十日以無摺存款方式匯予上訴人，然經本院依職
    權調查後，已堪認定兩造間債權債務關係存在，至被上訴人於原審所主張債務係
    自八十六年一月十三日起發生，亦不影響本院對於兩造間債權債務關係之認定，
    並予說明。
  (三)綜上，兩造間有七十萬七千元之債權債務關係存在已堪認定，被上訴人請求上訴
    人償還七十萬元，應屬正當。
四、按給付有確定期限者，債務人自期限屆滿時起，負遲延責任。給付無確定期限者
    ，債務人於債權人得請求給付時，經其催告而未為給付，自受催告時起，負遲延
    責任。其經債權人起訴而送達訴狀，或依督促程序送達支付命令，或為其他相類
    之行為者，與催告有同一之效力。民法第二百二十九條第一項、第二項定有明文
    。本件被上訴人本於借款返還請權請求上訴人清償借款七十萬元，為有理由，已
    如前述。又雙方既未約定上訴人應清償之日期及利率，則利息應自本件起訴狀繕
    本送達翌日即九十二年二月十三日起至清償日止，按年息百分之五計算，始為正
    當，原審此部分判決亦無不合。
五、綜上所述，上訴人主張本於借貸關係，請求被上訴人給付上訴人如原判決所示七
    十萬元本息，為有理由，應准許之。原審為此部分上訴人敗訴之判決，理由雖有
    部分不同，結論並無二致，仍應予維持。上訴意旨指摘原判決此部分不當，求予
    廢棄改判，為無理由，應予駁回。
六、本件事證已臻明確，兩造其餘攻擊防禦方法及舉證，經審酌後核與判決結果無影
    響，爰不一一論述，併此明。
七、據上論結，本件上訴為無理由，依民事訴訟法第四百四十九條、第七十八條，判
    決如主文。
中　　　華　　　民　　　國　　九十三　　年　　十二　　月　　　  七　　　日
                              民事第十五庭
                                  審判長法  官  劉  靜  嫻
                                        法  官  陳  昆  煇
                                        法  官  游  明  仁
正本係照原本作成。
不得上訴。
中　　　華　　　民　　　國　　九十三　　年　　 十二 　　月　　　十　　　日
　　　　　　　　　　　　　　　　　　　　書記官  于      誠
